臺灣嘉義地方法院刑事判決　　　　　　　 93年度重訴字第9號
公　訴　人　臺灣嘉義地方法院檢察署檢察官
被　　　告　己○○
選任辯護人　蔡碧仲律師
被　　　告　甲○○
選任辯護人　林春發律師
被　　　告　乙○○
選任辯護人　蔡碧仲律師
上列被告因殺人案件，經檢察官提起公訴（93年度偵字第2541號
），本院判決如下：
    主  文
己○○共同殺人，處無期徒刑，褫奪公權終身。
甲○○、乙○○共同殺人，各處有期徒刑拾伍年，併褫奪公權
年。
    事  實
一、己○○與庚○（另案審理中）係同宗之親戚，庚○經常向己○○要錢，而己○○亦應其所求，每次予其新臺幣（下同）
    三、五千元花用，庚○於假釋出獄後即以為人抬棺、除草等
    零工為生，無固定之工作及收入，惟嗜賭成性，尚且將自己
    所居住位於嘉義縣太保市梅埔里六十四號之房、地抵押，先
    後向人借得六十萬元供己揮霍，猶有未足；另己○○因其叔
    叔早逝，其嬸嬸賴陳墳為官評西之長工，二人常有接觸，官
    評西甚至未掩人耳目多次出入賴陳墳住宅，己○○因而懷疑
    二人關係並不單純，且賴陳墳與其因建屋地界問題，官評西
    曾出面為賴陳墳說情，己○○內心已忿忿不甘，又其與官評
    西之弟官龍年間因會錢問題，曾與官評西言語不合，致其認
    為自己之家人長期以來遭官評西壓榨，益加心生不滿，而萌
    殺機，復因庚○經常向其伸手要錢，且知庚○缺錢之窘況，
    而認庚○應會聽其所指使，遂於庚○出獄後不久，屢向庚○
    抱怨官評西種種不是，並屢次表示要庚○殺死官評西，而自
    民國八十九年三月間起，在嘉義縣太保市後潭里等地，多次
    教唆庚○殺害官評西，庚○因嗜賭而缺錢使用並身負債務，
    認倘其為己○○完成前開任務，己○○必會給與相當報酬，
    遂應允己○○之指示，隨身攜帶扁平、雙刃之尖刀一把，擬
    伺機殺害官評西，惟拖延多日仍未下手，己○○甚感不耐，
    遂決定夥同下手，乃與庚○、甲○○、乙○○共同基於殺人
    之犯意聯絡，由甲○○駕駛車號Ｃ二─三五五二號藍色廂型
    自用小客貨車，搭載庚○坐於其旁，乙○○坐於中座左側，
    己○○坐於後座，於八十九年五月一日上午九時許，在嘉義
    縣太保市後潭往鹿草之十字路口處見官評西騎車牌號碼ＬＷ
    Ｖ－８８○號機車抵達，即由甲○○佯邀官評西上車同赴鹽
    水喝花酒，官評西不疑有詐，即將該機車置於嘉義縣太保市
    後潭里三九二號前岔路六筒檳榔攤後方空地，甫上車坐於上
    開廂型車中座右側，旋發現坐於後座之己○○，官評西即藉
    詞昨晚麻將打通宵不願同往，並擬下車，乙○○則將官評西
    抱住，不讓其下車，俟車行至不詳地點，由庚○即取出預藏
    之尖刀，刺殺官評西，致官評西：(一)左上胸部銳器剌創，創
    口一．三×○．八公分，由八點創腔鐘方向向二點鐘方向，
    於二點鐘方向拖尾一．三公分，位於肩向下十五公分，中線
    向左七公分．創腔向後，造成左胸前皮下及軟組織無損傷或
    出血十七公分，經第四肋間進入左肋膜腔，刺穿心包膜，止
    於左心室前壁。左心室前壁廿一．三公分，深度約一公分，
    創腔總深度約十二．五公分，伴隨創腔者尚有左肋腔積血約
    一千二百毫升及心包膜腔積血約六十毫升。此創傷為致命傷
    ，致傷物為輕型刀器。(二)於外陰部，為銳器切創。陰莖遭截
    斷，殘留長度二‧七公分，斷端出血量少，為瀕死傷，(三)於
    右上腹部，為銳器剌創，創口一×○．二公分，十點創腔鐘
    方向向四點鐘方向，位於肩向下四十二公分，中線向右九公
    分，創腔向後深度約○．八公分，未進入腹腔，創壁出血量
    少，為瀕死傷。(四)於右手掌拇指側，為銳器切創。創口一
    ．六×一．五公分，深度僅及表皮，為扺抗傷。官評西遭此
    重創，生命垂危瀕死之際，庚○續持刀截斷官評西之陰莖，
    以詛咒官評西至閻王爺處亦無法享受魚水之歡，官評西遂因
    心臟刺創合併大量血胸、左側胸部銳器刺創而死亡。四人隨
    即合力將官評西之屍體載往嘉義縣鹿草鄉○○村○○○○道
    路涵洞下，並取出車上預備之黃色塑膠袋及模板，蓋住屍體
    防止他人發現（毀棄屍體部分已另案判決無罪確定），並於
    同日下午一時許，由己○○駕車載庚○至鹿草電信局前以電
    話卡打公用電話至鹿草派出所，報案稱東西向快速道路下有
    人死亡後，警員據報後號召當地居民共同找尋，遂於該日十
    七時四十五分許，在東西向快速道路之涵洞（即高架橋下，
    非水溝涵洞），尋得官評西之屍體。
二、前揭報案後己○○旋載庚○返家並給付三萬元，另於翌日（
    二日）下午四時許，在梅埔里路上碰面時再給付二萬五千元
    以為報酬。同年五月五日上午六時許己○○、甲○○、乙○○同車載庚○至南投日月潭嶺頂某茶園，己○○要求庚○扛
    起本案全部罪責，當場給付十五萬元，並表示其願代為償還
    房屋抵押貸款等債務及供給生活費。遂於五月七日己○○在
    其住處附近給付庚○一萬五千元，另於同年月十日囑庚○同
    至嘉義市某信用合作社領六十萬元交付給庚○，又分別於五
    月十六日、二十日、二十三日、二十六日在庚○住處或後潭
    里路上給付庚○二萬五千元、十萬元、五千元、二萬五千元
    。嗣己○○因不堪庚○需索無度，且為故佈庚○藉詞欲將其
    牽涉本案而多次向其恐嚇取財之證據，以脫免其本案罪責，
    乃進一步，於同年六月六日由甲○○、乙○○駕車載庚○，
    己○○與其不知情之妹婿黃文智共乘一部車，至嘉義縣水上
    鄉南和村南和療養院工地談判，然庚○仍在黃文智面前隱瞞
    案情，向黃文智佯稱：「己○○殺伊的女友，叫他頂罪」，
    黃文智就說：「那要請你幫忙」，當場拿三千元給庚○，並
    稱以後再給十五萬元。同年六月二十七日由甲○○、乙○○
    駕車載庚○至嘉義市某律師事務所與己○○、其妹婿黃文智
    會面，給付庚○十五萬元，並要求其簽立悔過書一紙；同年
    七月十日甲○○、乙○○代己○○出面交付庚○六十萬元以
    供償還房屋抵押貸款債務，惟恐其私自花用，乃將其載至臺
    灣銀行嘉義分行前，由其轉交給其子賴振雄電匯給代書鍾淑
    卿以為清償。嗣庚○於八十九年八月二十九日上午九時經警
    拘提到案後，經偵審程序，始供出己○○、甲○○及乙○○
    等人涉案。
三、案經臺灣嘉義地方法院檢察署檢察官自動檢舉偵查起訴。
    理  由
一、證據能力方面：
　(一)測謊部分：被告等原爭執其證據能力，惟於九十四年十月二
  　十七日本院審理時，其等對於證據能力均已不爭執，況法務
    部調查局於九十二年六月二日分別對被告己○○、甲○○、
    乙○○及另案被告庚○進行測謊，測謊均經其四人同意，無
    強迫之情事，測謊人員亦就測謊內容及儀器明確說明（見本
    院卷一第八十五頁、第八十九頁、第九十三頁及第九十八頁
    ）；又實施測謊人員周潤德亦修畢測謊技術課程，並於八十
    九年八月十九日取得法務部調查局結業證書（見本院卷一第
    一百零三頁），堪認其具有良好之專業訓練及相當之經驗；
    測謊儀器係使用美國拉法葉儀器公司製造，型號七六一－九
    八ＧＡ，施測前均經檢查紀錄功能，無故障因素方進行測試
    （見本院卷一第一百零二頁）；又前開四位受測者，除被告
    乙○○在測試前一日睡眠時間在四小時以下外，其餘三人睡
    眠時間均正常，然被告乙○○當時之身心狀況並無不適合受
    測之情形，此有測謊對象身心狀況調查表可稽（見本院卷一
    第八十六頁、第九十頁、第九十三頁及第九十九頁）；另測
    謊環境具備影音監視功能、空調、隔音，無外界因素干擾（
    見本院卷第一百零二頁）。由上可知，上述四人進行測謊時
    ，符合形式上測謊基本形式要件，其等之測謊結果之證據資
    料，亦具有證據能力，先予敘明。
　(二)按通訊秘密係憲法第十二條規定保障之基本人權，電話通話
 　 為通訊之一種，自在保護之列，司法警察機關實施通訊監察
    時，必須合於通訊保障及監察法第五條第一項所規定之要件
    ，且依法取得檢察官或法官所核發之通訊監察書，始得為之
    ；其有通訊保障及監察法第六條所規定之急迫危險，經檢察
    官以口頭通知先予執行通訊監察者，亦應於二十四小時內補
    發通訊監察書，始符合法定程序。本件經查司法警察機關即
    嘉義縣警察局水上分局對於本件之電話（○五）00000
    00等十二線電話進行通訊監察時，均經檢察官之同意核發
    通訊監察書（見臺灣嘉義地方法院檢察署八十九年度聲監字
    第八一、八三號卷），且本件涉及殺人案件，為最輕本刑十
    年以上有期徒刑之罪，自得依通訊保障及監察法第五條規定
    為通訊監察，其通訊監察所得之證據資料，應有證據能力，
    併此敘明。
  (三)復按被告以外之人於審判外向法官所為之陳述，得為證據。
    被告以外之人於偵查中向檢察官所為之陳述，除顯有不可信
    之情況者外，得為證據；被告以外之人於審判外之陳述，雖
    不符前四條之規定，而經當事人於審判程序同意作為證據，
    法院審酌該言詞陳述或書面陳述作成時之情況，認為適當者
    ，亦得為證據。當事人、代理人或辯護人於法院調查證據時
    ，知有第一百五十九條第一項不得為證據之情形，而未於言
    詞辯論終結前聲明異議者，視為有前項之同意，刑事訴訟法
    第一百五十九條之一及第一百五十九條之五分別定有明文。
    又所謂被告以外之人，包含共同被告、共犯、證人、鑑定人
    、被害人等於法官面前依循法定程序所為之書面或言詞陳述
    ，不論係於其他刑事案件之準備程序、審判期日或民事事件
    乃至其他訴訟程序之陳述，均得作為證據，法院就被告以外
    之人接受審訊時所製成之訊問、審判筆錄或陳述之錄音或錄
    影紀錄，在踐行刑事訴訟法第一百六十五條或第一百六十五
    條之一所定調查程序後，得援為判決之基礎。故本件另案被
    告庚○及其他證人在前案各審法院所為之陳述，既經踐行上
    訴刑事訴訟法之調查程序後，本案自得援為判決基楚。
二、訊據被告己○○、甲○○、乙○○對於右揭犯罪事實，矢口
    否認，被告己○○辯稱：本件前後兩次對伊實施測謊，一次
    是沒有不實反應，一次是沒有辦法測，伊通過測謊應該採為
    有利之證據，前案原審認定伊為教唆，非共同實施殺人。而
    且本件從破案後庚○陳述殺人的情節，諸多供述情節都無法
    佐證伊和其他被告有共同殺人的合意及犯罪的分擔，應可認
　　定伊沒有直接與庚○去參與殺人，如果伊因為其嬸嬸與官評
　  西有染，或一些小事而產生動機要殺害官評西，不可能沒有
    事先謀議周密，又所稱之犯案車輛，亦未檢驗出有被害人官
    評西的ＤＮＡ　ＳＴＲ式型別，不應以此為伊有參與殺人論
    據云云；被告甲○○辯稱：伊沒有殺害官評西的動機，本件
    均是庚○一人的指訴，但其指訴多不實在，庚○說己○○因
    其嬸嬸與官評西交往及因地界的事情積怨，但是己○○嬸嬸
    與官評西交往與己○○有何關係，且己○○也稱並無與其嬸
    嬸有何地界糾紛，己○○並無殺害官評西之動機，而庚○陳
    述看到官評西抱住他太太，出獄後他也不敢問他太太，又說
    他太太「阿可」開檳榔攤，官評西常常去跟他太太買檳榔，
    在外又常常說「吃阿可的」，庚○經濟不好，想以官評西與
    其太太的事情而去恐嚇官評西不無可能，庚○殺人動機反而
    較強，而庚○均陳述官評西是在涵洞被殺，在本院出庭又說
    是在廂型車上被殺，且關於官評西被殺的時間，庚○說當時
    是己○○叫他要講四月三十日，他說如果己○○叫他講五月
    一日他就不講了，因為如果講五月一日他就不能脫罪，顯然
    庚○於警詢是故意講錯時間，且其翻供是因檢察官求刑死刑
    ，為想免於死罪，供出是伊等人殺害官評西，且呂明松陳述
    庚○有跟他說過官評西是他殺的。又測謊不能當作認定有罪
    的唯一證據，所有卷證資料，僅有庚○一人的供述，但其供
    述並無其他相關的證據可證明云云；被告乙○○辯稱：伊沒
    有殺人，本件唯一證據只有另案被告庚○自導自演，其他都
    是旁證，案發當天是勞動節，伊上午十時許到高雄找友人丙○○云云。
三、經查：
  (一)被害人官評西遭殺害受有(1)左上胸部銳器剌創，創口一．三
    ×○．八公分，由八點創腔鐘方向向二點鐘方向，於二點鐘
    方向拖尾一．七公分，位於肩向下十五公分，中線向左七公
    分．創腔向後，造成左胸前皮下及軟組織無損傷或出血十七
    公分，經第四肋間進入左肋膜腔，刺穿心包膜，止於左心室
    前壁。左心室前壁廿一．三公分，深度約一公分，創腔總深
    度約十二．五公分，伴隨創腔者尚有左肋腔積血約一千二百
    毫升及心包膜腔積血約六十毫升。此創傷為致命傷，致傷物
    為輕型刀器。(2)於外陰部，為銳器切創。陰莖遭截斷，殘留
    長度二．七公分，斷端出血量少，為瀕死傷，(3)於右上腹部
    ，為銳器剌創，創口一×○．二公分，十點鐘至四點鐘走向
    ，位於肩向下四十二公分，中線向右九公分，創腔向後深度
    約○．八公分，未進入腹腔，創壁出血量少，為瀕死傷。(4)
    於右手掌拇指側，為銳器切創。創口一．六×一．五公分，
    深度僅及表皮，為扺抗傷．官評西因心臟刺創合併大量血胸
    、左側胸部銳器刺創而死亡，經判定死亡方式為他殺，業據
    臺灣嘉義地方法院檢察署檢察官督同法醫相驗及解剖屍體屬
    實，製有勘驗筆錄、解剖筆錄、相驗屍體證明書、驗斷書、
    法務部法醫研究所八十九年七月三日法醫所八九理字第一一
    ○九號函及其所附之八九法醫所醫鑑字第○五四二號鑑定書
    各一份附卷可憑（詳相驗卷第一七頁至第九一頁）。又官評
    西生殖器所受刀傷，非死後所受之傷，系爭刀傷致陰莖截斷
    ，斷端出血量少，為瀕死傷。瀕死傷指死亡前後短時間之創
    傷，此亦有法務部法醫研究所九十一年四月十二日法醫理字
    第○九一○○○○九三七號函一份附卷可憑（詳本院八十九
    年度重訴字第八號【以下簡稱本院前案】卷三第一○九頁）
    ，足見被害人官評西確實遭人持尖刀之銳器刺殺致死無訛。
    又查證人庚○雖證稱其未下手，然被害人受傷部位，分別為
    左上胸及右上腹部及割去陰莖，並參酌案發時係被告甲○○
    駕駛小貨客車，庚○坐前座旁，被告乙○○坐於中座左側，
    被告己○○坐於後座，官評西上車坐於中座右側，發現己○○坐於後座，即藉詞欲下車，而乙○○則將官評西抱住等情
    以觀，則甲○○開車，乙○○抱住官評西，不可能動刀，因
    此，動刀之人僅可能係庚○或己○○，而己○○坐於後座，
    被害人所受之傷均在胸前，自非己○○坐於後座所能為，從
    而應認係庚○於被害人經乙○○抱住時，由前座回身刺殺被
    害人，並在被害人瀕死前割去其陰莖。
  (二)又查：由被害人陳屍之照片觀之，被害人之頭部、胸部肩膀
    及手部皆黏有許多塵土，且深附皮膚之上，足見被害人遭殺
    害前後，曾經顏面向地遭拖行，且被害人胸部之傷害固因使
    用輕薄形之刀器而大量血胸，胸口之出血量較少，然被害人
    曾經面向地且遭拖行，然觀諸陳屍現場，並無何打鬥之痕跡
    ，亦無血跡，更足佐證被害人係於他處遭殺害而棄置於涵洞
    內，所發現被害人屍體之嘉義縣鹿草鄉○○村○○○○道路
    涵洞下位置，並非案發第一現場等情，應堪認定。又查證人
    庚○亦證稱其體重只有五十八公斤，被害人官評西應該比他
    重（詳本院卷第九十七頁），而被害人身長有一七０公分，
    胸寬二十六公分，胸厚二十一公分，體型確實較庚○壯碩，
    衡情庚○一人獨力欲刺殺被害人，必遭被害人徒手奮力之抵
    抗，則被害人因此而受之抵抗傷必有多處，應非僅有上開驗
    斷書所載右手掌拇指指側銳器切創一處。再者，依上開驗斷
    書「屍身所附衣物狀況」欄記載被害人之「兩手未沾血跡」
    ，設若係庚○一人獨力欲刺殺被害人，則被害人遭刺左胸一
    刀經第四肋間進入左肋膜腔，刺穿心包膜，止於左心室前壁
    ，已傷及左心室，另右上腹亦遭刺一刀而均有出血之現象，
    此觀被害人受害時所穿衣服滲有血跡即明，依常人本能反應
    必出手摀住傷口，則被害人之兩手必沾有血跡，然事實上被
    害人屍體被發現時其現場情狀卻是「兩手未沾血跡」，益見
    被害人遭刺殺時，其兩手係始終遭另外之人抓住，直至其斷
    氣時均無法掙脫出手摀住傷口，因此被害人之兩手未沾有血
    跡，則庚○顯係與他人合力刺殺被害人至明。再者，庚○稱
    被害人遭殺害後，被載至東西快速道路涵洞下，由被告乙○○抓被害人雙腳拖到車外云云。惟查被害人既遭重創後，始
    係遭拖下車，則被害人頭部及身體其他部位，難免有多處擦
    傷，然依上開驗斷書所載，並無此種傷，足見被害人係遭一
    人以上合力抬下車棄置於上開涵洞下至明，益見被害人顯非
    遭庚○一人獨力殺害，應堪認定。
  (三)又參以證人庚○於本院證述：「五月一日報案那天回來的路
    上他（指被告己○○）有拿三萬元給我；隔天五月二日又拿
    兩萬元來我家給我；五月五日去山上講擔罪的事情，他拿十
    五萬元現金給我；五月七日又拿壹萬五千元給我；五月十日
    或十一日，他叫我去合作金庫外面等他，他說不夠又進去領
    ，他拿六十萬元現金給我要讓我去還貸款，後來我就騎機車
    去代書那邊，己○○有跟在我後面，他看到我進去代書那邊
    ，他車子才開走；五月十三日拿一萬五千元；五月二十日拿
    十萬，五月二十三日拿三萬五千元還是伍仟元。」（詳本院
    卷二第九十四頁），另外本院前案及臺灣高等法院臺南分院
    （以下簡稱臺南高分院）迭次審訊供認其與被告己○○係同
    宗之親戚，被告己○○平日就時常給與金錢，自八十九年三
    月間起多次教唆其殺害官評西，迨官評西死後，被告甲○○
    、乙○○同車載其至南投日月潭嶺頂某茶園，要求其扛起本
    案全部罪責，當場給付十五萬元，己○○並表示願代其償還
    房屋抵押貸款等債務及供給生活費。遂於五月七日己○○在
    其住處附近給付一萬五千元，另於同年月十日囑其同至嘉義
    市某信用合作社領六十萬元交付，又分別於五月十六日、二
    十日、二十三日、二十六日在其住處或後潭里路上給付二萬
    五千元、十萬元、五千元、二萬五千元。又同年六月六日由
    甲○○、乙○○駕車載其與己○○及己○○不知情之妹婿黃
    文智共乘一部車，至嘉義縣水上鄉南和村南和療養院工地談
    判，然大家仍在黃文智面前隱瞞案情，向黃文智佯稱：「己○○殺伊的女友，叫他頂罪」，黃文智就說：「那要請你幫
    忙」，當場交付三千元，並稱以後再給十五萬元。同年六月
    二十七日由甲○○、乙○○駕車載其至嘉義市某律師事務所
    與己○○、其妹婿黃文智會面，給付十五萬元，並要求其簽
    立悔過書一紙；同年七月十日甲○○、乙○○代己○○出面
    交付六十萬元以供償還房屋抵押貸款債務，並將其載至臺灣
    銀行嘉義分行前，由其轉交給其子賴振雄電匯給代書鍾淑卿
    以為清償等情（詳本院前案卷二第十頁、第四三、四四頁、
    第一九三頁、第二一七頁、臺南高分院九十一年度上重訴字
    第六一○號卷第七七頁、臺南高分院九十二年度上更(一)字
    第九十一號之九十二年三月十二日、四月二日、四月九日、
    五月十四日訊問筆錄）。復據被告己○○證稱：「陸陸續續
    大約有十餘次，我都遵照他的要求，金額大都是一萬餘元至
    五萬元不等，最多的一次是十五萬元．．．合計．．．大約
    有三十餘萬元．．．」（詳警卷七頁），又於本院前案調查
    時供證稱：「（案發前、後，你是否經常給庚○三千或五千
    的錢？）我是在案發後有給他一次三千元，案發前他在我工
    廠工作，也常常向我拿二千、三千、五千．．．」等語（詳
    本院前案卷二第四六頁），足見庚○經常向被告己○○索取
    金錢，而己○○亦應其所求。被告己○○於臺南高分院前開
    上重訴審又證稱：「（庚○問五月五日你是否載我去茶山〈
    指南投日月潭嶺頂某茶園〉）？有的，．．．」「（庚○問
    八十九年六月六日你是否和你的妹婿〈指黃文智〉載我去工
    地〈指嘉義縣水上鄉南和村南和療養院工地〉）？．．．六
    月六日我才約人才載他去的，當時我沒有向他說話，是我妹
    婿（黃文智）和他（指庚○）講的」等語（詳臺南高分院上
    重訴字卷第一○九頁）；又於臺南高分院更一審調查時證稱
    ：「那天在南和療養院的時候，（庚○）就跟他（指黃文智
    ）說你舅子在外面有一女人，．．甲○○、乙○○有去，但
    他們沒有加入談判」「（你有無載庚○去你的茶園，何人開
    車？）有的，．．．車上有甲○○、蕭顏春（應是指戊○○
    ）」「早上八點多載他（指庚○）去茶園，甲○○、乙○○
    都有一起去」等語（詳本院上更一卷第三八至四一頁），而
    證人戊○○對於南投茶園一事，在本院審理時亦證稱：「我
    坐後座跟甲○○一起坐，己○○駕車，庚○坐他旁邊。」等
    語（詳本院卷二第十九頁），另被告甲○○於本院前案供證
    稱：「（有無與庚○一起去老人院〈嘉義縣水上鄉南和村南
    和療養院工地〉？）有，是水上鄉南和村，那天有我、被告
    （指庚○）及一個己○○當兵的朋友（指黃文智）、己○○
    、乙○○也有去，我有看到被告（指庚○）和己○○當兵的
    朋友一起講話」等語（詳本院前案卷二第四六頁），且被告
    甲○○、乙○○於臺南高分院更一審調查時不否認有一起去
    上開療養院工地及茶園（詳臺南高分院上更一審九十二年七
    月十六日訊問筆錄），由此已見被告甲○○、乙○○與己○○關係密切，被告甲○○、乙○○常與被告己○○同行，隨
    時都聽從己○○使喚至明。至於十五萬元部分，證人庚○證
    稱：「本來那個十五萬元是要給呂明松，因為我騙己○○說
    呂明松也知道他殺死官評西的事情。六月二十六或是二十七
    日甲○○和乙○○載我去嘉義市○○道是代書還是律師那邊
    ，己○○叫我寫悔過書，乙○○、甲○○、黃文智及己○○
    還有一個說是刑事的人都有在場，本來我說如果是要寫悔過
    書證明我有殺死人我不要寫，後來他們說悔過書只是要證明
    呂明松不可以再跟己○○拿錢，我就簽了，乙○○要做見證
    人他也不敢簽，我就幫乙○○簽他的名字。」（詳本院卷二
    第九十四頁），而被告己○○在臺南高分院出庭時證稱：「
    悔過書是六月二十七日寫的，是被告（指庚○）寫給我的，
    我簽名，也有付十五萬元給他」等語（詳臺南高分院上重訴
    字卷第一○八頁），另被告乙○○於本院前案調查時證稱：
    「那天被告（指庚○）叫我載他去律師事務所，是被告（指
    庚○）指地點叫我去的，那天車上有我和甲○○，甲○○是
    我找去的，到了律師事務所時，看到律師是男的，現場還有
    己○○在場及一個我不認識的人，他們在那裡有一些爭執，
    己○○叫被告（指庚○）要寫悔過書才要將十五萬元給被告
    （指庚○）．．．」（詳本院前案卷二第四四頁）；被告甲○○於臺南高分院更一審調查時證稱：（庚○要去律師事務
    所那邊是甲○○載他去的？）是被告（指庚○）叫我去載他
    去」「（你載庚○去律師事務所那邊，車上還有誰？）乙○○」等語（詳臺南高分院上更一卷二第四五、四六頁），並
    於本院調查時稱：「（己○○有拿多少錢給庚○？）十五萬
    元．．．」（詳本院前案卷二第四七頁）；被告己○○之妻
    弟即證人黃文智於本院前案調查時亦證稱：「當時有我、被
    告（指庚○）、己○○、被告跟他朋友一起去，己○○跟庚○的朋友教庚○寫，庚○照著己○○所唸來寫，己○○照擬
    稿唸，錢是我叫己○○在律師事務所旁的提款機領的，庚○
    在寫時，我就將錢放在桌上．．．」（詳本院前案卷二第二
    一六頁）相符，且有悔過書一紙附卷可參（詳偵卷第五一一
    五號七三頁），除六十萬元外，被告己○○先後至少交付庚○數十萬元，亦應無疑。至被告己○○幫庚○還貸款六十萬
    元部分，被告己○○雖否認透過他人交付六十萬元予庚○，
    惟查被告乙○○供證稱：甲○○叫我跟他去庚○的兒子那裡
    ，要拿六十萬元給庚○兒子，下車時我有看到庚○自己拿六
    十萬元給他兒子等語（詳本院前案卷二第四三頁），另證人
    即庚○之子賴振雄於警訊證稱：我父親於八十九年七月中旬
    左右在臺灣銀行嘉義分行前拿六十萬元，叫我寫匯款單，把
    六十萬元匯給鍾代書等語（詳原審卷三第七七頁反面），另
    證人即代書鍾淑卿於原審調查時證稱：「（為何通聯紀錄中
    稱有人要替庚○還錢，且接到那人電話？）是小姐接到的有
    人要給庚○六十萬幫庚○還錢」「（是否六十萬元都是那人
    還的？）對．．．那人說要看到收據，說庚○會來拿．．‧
    ．」（詳本院前案卷二第九三、九四頁）等語；又於臺南高
    分院更一審調查時證稱：「該筆六十萬元有匯到我嘉義市農
    會帳戶，有用來清償庚○向陳阿柳的借款」等語（詳臺南高
    分院更一審卷二第一０三頁）；證人陳素梅於原審調查時亦
    稱：「（你是否有接過電話說要幫庚○還錢？）有。他說要
    幫庚○把整個錢還完，他是男生，我問他是誰，他說他是要
    幫庚○還錢的，他打電話來說要幫庚○還錢，我就把電話轉
    給鍾代書．．．」（詳本院前案卷二第一六八頁），核與鍾
    代書事務所某女子於八十九年七月十日電話中所述：「那個
    人有打電話來說要匯的．．．」；證人鍾淑卿於電話中稱：
    「人家要給你還，你不要還完，這樣好嗎？．．．人家要幫
    忙你，你再給他歪，這樣人家對你沒信心．．．」「我是想
    ，如果你要這樣做，乾脆叫他（己○○）不要用匯的，因為
    匯的會牽涉到我，你乾脆去拿現金來，不要用匯的，你還多
    少隨在你要不然匯到我帳戶沒有給他處理萬一以後他（己○○）要對我怎樣我會有事情的你知嗎？」相符（參照通訊監
    查譯文，偵卷第五一一四號八頁）。另依前開通聯紀錄所載
    ，庚○乃係與鍾代書商議將前開貸款取出一部分，不要完全
    清償之事宜，倘係庚○本人以自己之金錢償付前開貸款，其
    盡可將部分之錢挪用，焉有尚需向鍾代書商議，請其幫忙之
    理，是庚○償付貸款之六十萬元，應係他人為庚○所償付，
    彰彰甚明。又參以同日庚○之女賴金花亦於電話中向庚○配
    偶賴劉月霞稱：「媽，我問雄仔說他中午在銀行辦事時，剛
    好爸打電話給他，打大哥大給他，六十萬元拿給他匯的，他
    說與我們本村一個人開車去，六十萬元就是匯給代書的，就
    是貸款厝那個，算說那條錢還清就是，我問爸你向人家借錢
    不用還嗎，他說不用還，我也問長仔（己○○）是否有什麼
    秘密，他說他沒有事情，他希望把厝拿回來就好了，他下午
    跟我講的．．．」，此有通訊監察譯文表一紙附　卷可憑（
    詳偵卷第五一一四號第一三頁）。雖庚○就此六十萬元於警
    訊時稱：「（你向鍾代書貸款六十萬元，是何人替你償還的
    ？）是我中六合彩的彩金四十九萬八千元，不足的十萬二千
    元，是綽號武田（即被告甲○○）之男子替我償還的．
    ．．」（詳偵卷第五一一五號第六四頁反面），而被告甲○○於警訊時證稱：「庚○委託我簽賭六合彩賭博是於八十九
    年六月底（詳細日期我已經忘記）共簽賭五個號碼，二星、
    三星、四星連碰，每碰五十元，該期六合彩庚○所簽的號碼
    共四碼，贏得六合彩彩金四十幾萬元．．．庚○因有房屋貸
    款六十萬元，簽中六合彩賭金四十幾萬元，因當期我也簽中
    六合彩賭金二十幾萬元，庚○即向我借款十二萬元，湊足六
    十萬元後去還房屋貸款．．．」（詳本院前案卷三第五九頁
    ），於本院前案調查時復稱：「（庚○有無叫你幫他簽六合
    彩？）有，中了四十七萬餘元，我幫他添了十二萬元還貸款
    ．．．是向阿義簽的，阿義是組頭，我是在釣魚場認識阿義
    ，也是在釣魚場向阿義簽的，也是在釣魚場領錢的．．．」
    「（庚○向你借十幾萬，利息如何算？有無寫借據？有無設
    定抵押權？）都沒有，因為都是同村的人，我跟庚○一起簽
    ，所以就借給他‥‥庚○簽二、三、四星，簽六支，一支五
    十元，總共三百元，中四十七萬多元，我簽五支，二、三星
    ，中二十多萬元．．．」（詳本院前案卷二第一四０、一四
    三、一四四、一七二頁），被告甲○○所言，前後就庚○所
    簽六合彩之支數所述並不相符（二、三、四星連碰係二十三
    組），且與庚○所稱贏得之款項亦不相符。另被告甲○○就
    何時向阿義拿錢，於本院前案調查時先稱係前一天（即七月
    九日），經本院前案原審質疑七月九日係星期日，如何得取
    得六十萬元現金，復改稱應是前二、三天（詳本院前案卷二
    第一四四頁）；又稱：「（你贏得的錢，除了借給庚○以外
    所剩的錢在何處？）我還錢給別人，還六萬多給蔡金貫．．
    ．」（詳本院前案卷二第一七二頁），經本院前案當庭以電
    話聯絡蔡金貫，其確稱甲○○現仍欠六、七萬元，之前有向
    蔡金貫借款十幾萬元，在八十九年過完年後還一部分，此有
    電話紀錄一紙附於本院前案卷二第一七三頁可按，被告甲○○尚欠人六、七萬元，庚○乃一嗜賭之人，其竟願無條件借
    款予庚○而不清償其借款，顯與常情有違，足佐被告甲○○
    所述與庚○共同簽發六合彩等情，顯非實在。由上可知，庚○清償六十萬元之貸款既非庚○簽賭六合彩之彩金，且係他
    人為其所償還，參酌被告己○○復向庚○之女賴金花稱他只
    希望房子拿回來就好了等情，則庚○稱六十萬元係被告己○○出資，應為實在，庚○於本院審理時證稱，己○○從頭至
    尾給他一百七十幾萬，包括還貸款的六十萬元，應非子虛（
    詳本院卷二第九十五頁）。被告己○○雖稱庚○以官評西命
    案恐嚇他所以其才陸續給與金錢云云，然查由卷內資料可知
    被告己○○與水上分局三組組長楊水彥、偵查員魏童昆私下
    時有電話聯繫，此有嘉義憲兵隊九十年八月二十九日、九月
    三日（九○）轅民字第六八四、六九八號函附通訊監察報告
    所在電話通訊內容足稽，而該通訊內容均屬前述合法通訊監
    察所得之電話談話內容（詳本院前案卷二第二二九、二三○
    頁、第二三九頁至第二四一頁），且與刑事警察局警員丁○○、鄭正益等人熟識（詳本院卷二第五頁至十一頁及本院前
    案卷二第二○四、二○五頁），而被告甲○○、乙○○亦隨
    時都聽從被告己○○使喚，反之，庚○年紀較大，矮小削瘦
    ，平日無固定工作，為從事臨時打雜之人，人單勢孤，被告
    己○○何懼之有。因之，設若被告己○○無涉及此命案，理
    當理直氣壯，何須忍受庚○無度需索，且本命案發生後，被
    告己○○前後陸續應庚○需求給付一百七十萬餘元，甚至代
    還抵押借款六十萬元，則被告己○○陳稱其無涉及此命案，
    要難採信。又被告甲○○、乙○○於命案發生後跟隨己○○
    在上開療養院工地、茶園、律師事務所積極參與，與庚○周
    旋，甚至代為送款六十萬元與庚○，均足徵庚○證述被告己○○、甲○○、乙○○載伊至上開茶園，要求伊扛起本案全
    部罪責，被告己○○並允諾代為償還房屋抵押貸款等債務及
    供給生活費為報酬等情非虛，堪足採信。至於被告乙○○辯
    稱案發當日上午十時許，伊人在高雄找友人丙○○云云，然
    查證人丙○○證稱八十九年時，被告乙○○通常一個月會去
    找他二、三次，八十九年五月一日當天乙○○有去高雄找他
    ，那天晚上在他家吃飯等語，既然被告乙○○那天在丙○○
    家用晚餐，對於當晚的用餐位置，丙○○竟稱不記得了（詳
    本院卷第二十一頁至三十三頁），依上述丙○○所言，被告
    乙○○通常一個月會去找他二、三次，一年下來，應有數十
    次，在無特別的情況下，證人丙○○卻能記住五年前的五月
    一日被告乙○○有去找他，其證詞顯然不符常情，應不足採
    。益證庚○與被告己○○、甲○○、乙○○有共謀刺殺官評
    西致死，至為明灼。又按人之胸腔內有重要之臟器及血管，
    以尖刀刺入即會產生死亡之結果，此為被告等與庚○等人所
    明知，渠等共同以輕型刀器刺殺官評西，致官評西心臟刺創
    合併大量血胸而死亡，渠等有殺人之犯意，應堪認定。
　(四)又據證人庚○在本院審理時證稱：「己○○告訴我，官評西
    的弟弟官龍年的會錢標走，會錢都不給，己○○要告他，官
    評西出來幫官龍年講話說不用理己○○。還有他親叔叔已經
    死亡，他的太太就是己○○的嬸嬸被官評西霸佔，經常在他
    們那裡出出入入很囂張。還有己○○跟他嬸嬸的土地地界分
    割，官評西出面替他嬸嬸講話出力，使己○○很不甘願。」
    （詳本院卷二第九十一頁），而且庚○在本院前案亦供稱：
    「有天他（被告己○○）主動來對我說，死者官評西他弟弟
    官龍年有欠他會錢，而當他要去向官龍年討會錢時，死者官
    評西就出面為他弟弟說話叫他不用理我（即被告己○○），
    看我要怎樣都沒關係．．．還有一點就是被告己○○他叔叔
    過世後以後，她嬸嬸就被官平（評）西霸佔，而且官平西他
    非常囂張的大搖大擺在他嬸嬸家進出，他看到這一切，內心
    非常不甘願．．．」（詳本院前案卷一第四七頁正反面）；
    又於臺南高分院更一審調查時供稱：己○○最先告訴我說，
    官評西的弟弟官龍年欠他會款五十多萬元，他去向他要，官
    評西在場說不要理他，要告讓他去告。又他的親叔叔（已過
    世）與他同住三合院，其嬸嬸賴陳墳被官評西霸佔，而且沒
    有掩人耳目，公開載出載入，他與他嬸嬸要分割不動產（指
    賴陳墳與其因建屋地界問題），官評西卻出面幫賴陳墳處理
    ，主要是這三個原因等語（詳臺南高分院上更一卷二第一０
    五頁）。參以證人官朝基於本院前案調查時證稱：己○○很
    多年前，因蓋房子的問題與其嬸嬸賴陳墳發生問題，我爸爸
    官評西有幫其嬸嬸賴陳墳說話，己○○很不滿，此外，我知
    道我爸爸與賴陳墳聽說有交往等語（詳本院前案卷一第四七
    頁正反面）；又證人官龍年於臺南高分院更一審調查時證稱
    ：己○○有跟我的會三會，會錢都有繳，也都收了，起先我
    有拿給他太太十多萬元，一會一萬元，他說沒有，後來有處
    理好。己○○跟的會我有事先予以標走，因而發生糾紛，官
    評西有跟我說他有跟己○○說好了，叫我不要煩惱，起先己○○說我標走他一會，但事實上我有跟他標一會，標走後，
    己○○就不繳會了，都是我幫他在繳，官評西跟己○○怎麼
    講我不知道等語（詳臺南高分院上更一卷二第七八七九頁）
    。另證人賴陳墳於警訊時自陳稱：「我曾擔任官評西之長工
    ，協助田裡的工作．．．我於八十九年四月二十四日早上到
    太保市後潭里黃志誠診所看腳傷，適巧遇到官評西，而託官
    評西至太保戶政事務所申請我三子賴榮輝之印鑑證明，而於
    同日約十二時官評西拿印鑑證明至我家給我．．．我有將太
    保市農會存款簿及印章委託官評西代繳農保費、水費．．．
    」（詳本院前案卷三第五四、五五頁）；復參酌證人官陳準
    亦於警訊時證稱：「官評西結交一位二十幾年的女朋友，叫
    賴陳墳，住太保市梅埔里八鄰六十號．．．賴陳墳的丈夫已
    經死亡三十幾年．．．」（詳警卷第一四頁反面）等各語；
    而賴陳墳尚有一子居於梅埔里，業據其證述明確（詳本院前
    案卷三第五四頁反面），其竟將代繳農保費等雜事委託官評
    西處理，並交付相當重要之存款簿及印章，足見證人賴陳墳
    與被害人官評西之交情匪淺，庚○所稱，應非虛詞。證人賴
    陳墳之夫業已過世，而官評西係有婦之夫，其二人之關係於
    民風純樸之梅埔里，自易引發他人爭議。另查被告己○○與
    證人賴陳墳均居住於嘉義縣太保市梅埔里六十號（同號不同
    戶），被告己○○自幼即眼見其嬸嬸賴陳墳與官評西來往密
    切，耳聞他人之竊竊私語，且賴陳墳與其因建屋地界問題，
    官評西曾出面為賴陳墳說話，又其與官評西之弟官龍年間會
    錢問題，亦曾與官評西言語不合，致被告己○○心中產生相
    當大之不滿，認為其賴家人受官評西欺侮，自足引起殺人之
    動機，應堪認定。又庚○於本院前案審理時供稱：「我假釋
    回來後己○○跟我說，他與官評西的弟弟要會錢，被官評西
    嗆聲說不用還錢，回來就叫我去幫他處理這件事，要殺死官
    評西，總共跟我說了四次．．．」（詳本院前案卷三第八九
    頁），參以證人即庚○之妻賴劉月霞於警訊時證稱：「（庚○假釋出獄期間從事何業？）做零工、抬棺、除草，施肥等
    工作．．．因庚○時常在監獄關，出獄後又無固定職業，時
    常伸手向我要錢，我開小雜貨店，一天賣沒幾百塊，哪有錢
    給他」（詳本院前案卷二第一○六頁反面、一○七頁）；另
    被告甲○○於警訊時供稱：「（你是否知道庚○平時有何嗜
    好？）下象棋、打麻將及簽賭六合彩．．．」（詳本院前案
    卷三第五八頁反面）等語，而庚○所有位於嘉義縣太保市梅
    埔里六四號之房、地亦遭庚○取去貸款六十萬餘元，業經證
    人鐘淑卿於警訊時證稱：「庚○於八十八年十月二十七日：
    借貸新臺幣四十萬元．．．另於八十九年三月六日再．．．
    借貸新臺幣二十萬元．．．」（詳本院前案卷三第七九頁反
    面），復參酌庚○之妻賴劉月霞亦於電話中向庚○之女賴金
    花稱：「就是有錢，這兩天都賭到天亮才回來．．．」（詳
    八十九年度偵字第五一一四號卷二頁）。綜上證人所言，庚○於出獄後並無固定之工作，且其嗜賭，尚已將其所有之房
    屋土地貸款六十萬元，並已花費殆盡，案發當時已處於經濟
    窘境，被告己○○囑其殺害官評西，自會給予相當好處，此
    點亦可從事後庚○不斷伸手向被告己○○要錢，而被告己○○亦不斷供應其資金等情可證，則此情形下被告己○○縱對
    庚○有所要求，庚○已難辭卸，且本院已認定被告甲○○、
    乙○○與己○○關係密切，隨時都聽從被告己○○使喚，詳
    如前述，因之，被告己○○提議夥同殺害官評西，被告甲○○、乙○○與庚○等人自必與之附合，故渠等四人有殺人之
    動機及犯意聯絡，應堪認定。
　(五)又被告己○○於警訊中供稱：「．．．我剛從嘉義市送茶葉
  　回家後，騎機車外出，在梅子厝內的一家碾米場遇見庚○向
    我招手，我即停車與他交談，他告訴我說『事情已經處理好
    了』，我問他是何事，他便告訴我是官評西的事，並向我要
    三萬元，隔日（五月一日）下午我便至他家給了庚○二萬元
    ，但是庚○他說還差一萬元，我於五月二日再將剩下的一萬
    元交給他」等語（詳警卷七頁），由被告己○○之自白內容
    觀之，被告己○○主觀上確就擬殺害官評西之事，已與庚○
    事先達成某種程度之共識，否則焉有庚○稱：『事情已經處
    理好了』『官評西的事』，被告己○○即明白庚○所指為何
    ，亦願陸續給付款項之理。再進一步斟酌之，被告己○○於
    警訊時稱：「又隔了幾天，庚○又來向我要錢，我便質問他
    為何一再向我拿錢，他便恐嚇我如果不將錢交出，便要說這
    件案子官評西命案是我唆使他做的，要將我拖下水，如果被
    警方查到，一定要誣指是我教唆的，我認為此事人命關天，
    我很害怕屆時真的被他陷害，所以只好任由他勒索．．．」
    等語（詳警卷七頁）；於本院前案調查時又稱：「（你為何
    會如此大方一直給錢呢？）他說官評西已經被殺死了，說我
    不能告訴別人，如果我說出去的話，要說人是我殺的．．．
    又說官評西被殺死之事，要我不要跟別人說，說如果我說出
    去的話要讓我死，我說這事不能開玩笑，為何要跟我講」「
    （他跟你這樣講你有何反應？）我跟他說，叔叔不能為了這
    點錢，是不能開玩笑的，要錢不能用這種方式」（詳本院前
    案卷三第九○、九一頁），而本院前案審理時一再詢問被告
    己○○有何反應，而其回答絲毫未稱其感到害怕等一般人所
    應有之反應，顯屬奇異，益徵其上述「這件案子官評西命案
    是我唆使庚○做的，庚○要將我拖下水，以此恐嚇取財」乙
    節非實，無足採取。又被告己○○於警訊時稱：「大約是在
    案發後的五、六天後，我邀他至南投霧社鄉茶山載茶葉」（
    詳警卷八頁）等語；於本院前案調查時復稱：「（你叫庚○
    去老人院做何事？）被告（指庚○）說要去看一看，所以我
    載他去，甲○○、乙○○和我帶被告（指庚○）一起去。那
    天我妹婿也有去，因為被告（指庚○）又要跟我要錢，所以
    我叫我妹婿跟我一起去」等語（詳本院前案卷二第一九二頁
    ），被告己○○明知庚○涉及官評西命案，且又以此要脅，
    一般人應會對庚○避如蛇蠍，惟被告己○○卻一反常情，竟
    主動攜同庚○至南投茶山及老人院等人煙罕至之處查看，倘
    非與庚○商議某事，孰能置信，是庚○稱其二人至南投茶山
    商議為警查獲後由伊扛罪之供詞，應可採信。另參酌通訊監
    查譯文表（詳偵卷第五一一四號卷二頁正反面））所載，賴
    劉月霞（Ａ）與賴金花（Ｂ）於八十九年六月二十八日電話
    中稱：「Ｂ：為何長仔（己○○）要給他十五萬。Ａ：不知
    道怎樣威脅人家，我就跟他講沒賺，光在賭博錢從那裡來，
    我剛剛叫己○○來問‥‥Ｂ：是什麼原因他要拿錢給他？Ａ
    ：我也不知道，他也不講出，他長仔叫我不要吵惦惦看。Ｂ
    ：可能他另有打算。Ａ：這我不知道，不要講，他說他錢已
    經被他拿很多，我就跟他說：你這十五萬不用三日就沒有，
    真夭壽賭整夜都沒有回家，己○○曾經來我們家，他說他不
    講給我聽，他太太也會哭給我聽，我回答他說我也無法講什
    麼，你就不要給他就好，要不然叫我怎麼做，他叫我惦惦看
    到時就知道，我說這些花完又要怎樣？Ｂ：這樣他可能有打
    算，目前只要我們出庭出面時就是說我爸爸很兇，兇得很過
    分‥‥」等情。是被告己○○之表現亦與其於警訊中所述之
    很害怕不符，反而係有所準備而給庚○錢，並將訊息透露予
    庚○之妻女，以求彼等之配合。
　(六)又水上分局刑事組警員黃文水所提偵辦「○五○一」官評西
  　命案報告提到：「……庚○又問有關官評西命案查了怎麼樣
    了，職回答正在調查中，職即問庚○你村子裡有位叫己○○
    的，他家住那裡，我認識這個人（按因死者官評西住梅埔里
    梅子厝庄內正好與職所認識之朋友己○○住同村庄，想查訪
    己○○是否有官評西命案線索，以及再深入了解庚○之為人
    ），庚○馬上就帶職到己○○家，在閒聊中又發現庚○與己○○二人言談中好像有隱情似的神色不定．．．」等語，有
    該報告附於本院前案卷二第一一○頁可查。再參以通訊監查
    譯文表所載，庚○（Ｃ）於八十九年七月二十八日打電話予
    呂明松（Ｓ）稱：「Ｃ：我告訴你都不要打電話給我。Ｓ：
    為什麼。Ｃ：電話都有錄音啦。Ｓ：為什麼？Ｃ：因為那件
    事好像有反常。Ｓ：那件事人不知道？Ｃ：可能那邊大概知
    道。Ｓ：女的那邊。Ｓ：什麼。Ｃ：免不了人家會知道，可
    能人家也心裡有數」（詳偵字第五一一四號卷六頁正反面）
    。對此，呂明松於本院前案調查時稱：「之前被告（指庚○
    ）有跟我說，己○○對他女朋友很不滿意，叫被告（指庚○
    ）去殺掉他女朋友，結果被告（指庚○）沒有去殺，己○○
    就叫別人去殺，這件事被被告（指庚○）知道了，被告（指
    庚○）就叫我打電話去跟己○○要錢．．．」（詳本院前案
    卷二第二三、二四頁），而庚○則解釋稱：「當時己○○殺
    官評西的事，我騙呂明松說是己○○殺其女友．．．」（詳
    本院前案卷二第二四頁）。惟本件官評西命案於當時因兇手
    將官評西之生殖器官截斷，而引起重視，並經報紙大幅報導
    ，證人呂明松與庚○間並非至交好友，亦非患難之交，僅係
    曾同於監獄服刑之牢友，業據呂明松證述明確（詳本院前案
    卷二第二四頁），且呂明松亦未涉及此案，庚○焉有將自己
    殺害官評西之事據實以告之可能，參以庚○之個性，均以部
    分之謊話以掩飾自己犯案之真相，並參以真話，庚○稱其向
    呂明松謊稱被告己○○要其殺害其女友，實際上應係殺害官
    評西，尚非不值採信。
  (七)又被告己○○於警訊供稱：庚○於八十九年四月三十日下午
    十六時許，於碾米場旁向其稱已將官評西殺害，並向其勒索
    等語（詳警卷第七頁），復稱：「（庚○有無向你透露官評
    西命案之過程？）有的，大約是在案發後的五、六天後，我
    邀他至南投霧社鄉茶山載茶葉，庚○告訴我，他是以摩托車
    故障為由，要官評西載他前往取車，將官評西騙到現場後，
    質問官評西是否與庚○之妻有染，並要求官評西把褲子脫下
    ，看其陰囊旁有無一顆痣，後來便把他殺了，事後將其機車
    騎回來放在後潭，並在隔天打電話報案」（詳警卷第八頁）
    ；又於八十九年六月三日於刑事警察局偵二隊三組報案稱：
    「（一）於八十九年四月三十日約十五、十六時間，在嘉義
    縣太保市梅埔里附近一家碾米場旁，己○○騎機車途經該處
    ，庚○於路旁叫住他，並稱皮仔已經讓我做掉了．．．（二
    ）至五月一日（即案發後之隔日）下午，官評西即被民眾發
    現陳屍於鹿草鄉的東西向快速道路涵洞下，大約隔了一個星
    期，被告己○○為了要明白庚○為何要殺官評西，便主動約
    庚○至南投霧社採茶，庚○便告訴被告己○○，因為庚○出
    獄後聽其胞弟說於庚○在監服刑的期間，懷疑他太太與官評
    西有染，關係曖昧，因此要報復官評西，將官評西殺死後並
    將他的生殖器割掉，並說在案發後的隔天五月一日還自己打
    電話到派出所報案發現屍體．．．」（詳偵卷第五一一四號
    卷第一八頁反面、第一九頁），庚○並依被告己○○所述於
    悔過書中載稱：「因於『民國八十九年四月三十日』至六月
    間，以自己涉及官評西命案為由．．．」等語（詳偵卷第五
    一一五號卷七三頁）。然而，庚○所稱之犯罪時間及地點均
    屬不實，已如前述，被害人官評西於八十九年四月三十日十
    六時許尚於梅埔里梅子厝二之二號北方巡視農田，業據證人
    陳清界於警訊時證述明確（詳原審卷三第七四頁反面），斯
    時被害人官評西尚於梅埔里附近，庚○斷無於八十九年四月
    三十日即向被告己○○稱已殺死官評西並勒索錢財之可能，
    足見被告己○○所述不實，另觀庚○於警訊及偵查中之供述
    亦稱係於八十九年四月三十日十五時許將被害人官評西殺害
    ，亦足顯見二人在供詞上有某一程度之配合，倘被告己○○
    果如其所陳述，僅係一遭庚○威脅之被害人，焉有配合庚○
    為不實陳述之理？被告己○○並非警員，當時其亦無與警員
    聯絡舉發庚○之舉，且其遭庚○恐嚇威脅，焉有欲找庚○查
    探案情之理？是被告己○○稱其邀被告至茶山，庚○告知其
    案情，顯與常情有違，而其知悉案情之原因應不單純，更進
    一步佐證庚○於本院前案所稱「五月五日當日己○○邀同庚○至南投霧社鄉茶山串供」乙節，應為實在。又庚○於本院
    前案調查時供稱八十九年五月五日被告乙○○與庚○及被告
    己○○皆同至南投霧社鄉茶山，同年六月初，被告甲○○與
    乙○○並與庚○及被告己○○偕同至己○○之老人院預定地
    ，數日後復與被告己○○同至水上農會欲交付金錢與庚○及
    呂明松，前開二人並於八十九年六月二十七日與被告己○○
    及庚○同至律師事務所內，當日被告己○○給付庚○十五萬
    元，同年七月十日被告甲○○與乙○○又帶庚○將六十萬交
    付庚○之子，代為匯款予鍾代書償還庚○之貸款等情，此等
    事實亦據被告己○○、甲○○、乙○○於本院前案調查時自
    承在卷（詳本院前案卷二第四二至四九頁），被告甲○○及
    乙○○既願多次陪同被告己○○與庚○交涉，顯見三人交情
    匪淺，另被告甲○○於本院前案調查時一再供稱庚○償還貸
    款之六十萬元係其代庚○所簽賭，並借款與庚○，顯為不實
    ，而被告乙○○於本院前案調查時竟稱：「被告（指庚○）
    有跟我說向地下錢莊借六十萬元，有一次被告（指庚○）去
    我那裡，我問他是否真的殺死官評西，他說是他殺的，他已
    經設計了二天，他騙官評西沒有油了，叫官評西去，他叫官
    評西將褲子脫下是否有一顆痣，被告（指庚○）就拿刀嚇官
    評西，官評西說你不要殺我，我明天再領錢給你，被告（指
    庚○）說明天你就報警抓我，被告（指庚○）就拿刀殺官評
    西，這都是被告（指庚○）告訴我的」（詳本院前案卷二第
    四五頁）。按殺人乃係重罪，又非光彩之事，被告（指庚○
    ）焉有可能無端到處向人告知殺害官評西之事，倘被告乙○○與庚○係至交好友，彼等為何寧冒藏匿人犯之危險，願意
    至法院作證，而未經本院前案詢問庚○之前是否有向其透露
    何事，即主動透露庚○自白殺人之事，二人倘非好友，庚○
    竟願向其吐露殺人之事？顯與常情有違，自難採信。足見被
    告甲○○、乙○○、己○○企圖給付庚○以金錢，藉此要求
    庚○扛下全部罪責，應屬非虛。渠等為掩飾自己共犯之犯行
    ，因此多方設詞故佈脫罪之情節至明，益證被告己○○、甲○○及乙○○與庚○有合力刺殺官評西致死之舉，渠等有殺
    人之犯意聯絡及行為分擔至明。
  (八)被告己○○於本院前案審理時，經詳細詢問付錢予庚○之原
    因，竟稱：「（為何會給庚○錢？）是因為被告（指庚○）
    於四月三十日下午四時多許，在我們梅埔村轉角，那天我騎
    機車要回去，被告（指庚○）跟我要錢，我不給他錢，他就
    用官評西的事來向我要錢，要向我要五千元，隔天早上要向
　  我拿二、三萬元，我都沒有給他，一次要跟我要一萬，一次
    要我拿二萬元給他，我總共有給他五千元」「（起訴書所示
    之三萬、二萬、五千是在何處拿的？）三萬是在他店旁邊拿
    的，是五月一日後幾天，二萬元是五月初在我們村子裡給他
    的，他說要賭錢欠人家錢要還給人家，我就拿給他，八千元
    是向我口袋裡搶的，是在官評西要出殯那天搶的，他用官評
    西命案來做為要脅我向我拿錢，拿了五千元，一萬元，二萬
    元，他自己從我口袋裡拿八千元，都是在我們村子道路旁向
    我拿的，都在五月初之事」（詳本院前案卷三第八九、九○
    頁）；「（你為何會如此大方一直給錢呢？）我有去備案，
    他說他是我叔叔不跟我要錢要跟誰要，第一次他要五千元，
    我說我沒有錢，隔天第二次開口要二萬，說官評西的事，我
    說什麼事，他說官評西已經被殺死了，說我不能告訴別人，
    如果我說出去的話，要說人是我殺的」（詳本院前案卷三第
    九○頁）；「（除了十五萬元外，你到底給了庚○多少錢？
    ）四月三十日下午四、五時許被告（指庚○）在其住處雜貨
    店巷道旁邊向我要五千元，他沒有跟我說為何要跟我要錢，
    我沒有給他，在晚上七、八時許被告（指庚○）在我家住處
    前面等我，問我到底要不要給錢，說要二萬元，我不給，他
    說你不給我錢，又說官評西被殺死之事，要我不要跟別人說
    ，說如果我說出去的話要讓我死，我說這事不能開玩笑，為
    何要跟我講，我有給他這二萬元，是五月二日下午我才給他
    的，我跟他說不要用此事來向我威脅，我要和他沒完沒了，
    我覺得不對勁，過幾天（約十天左右，約五月八、九、十日
    左右）下午在山上回來，他在我家住處遇到我，他跟我說呂
    明松要五萬元，說官評西是呂明松這個人殺的，說如果此事
    我不講出去的話就沒有人知道，如果我沒有給錢的話，我的
    家人會不利，他說他都知道我的車牌和我有幾個小孩，我有
    將五萬元給被告（指庚○），我是在隔天給他錢，他還有從
    我的口袋裡拿了八千元，是官評西出殯前一天，說要去桃園
    ，是在他家雜貨店旁邊，我當時想哭哭不出來，心想那有如
    此拿錢的，他跟我拿五萬元以後，我去台北向我妹婿說，十
    五萬元之事是五萬元拿完隔了四、五天（約五月中旬，十三
    、十四、十五日左右）被告（指庚○）在村裡塗國平米店前
    又要向我拿十五萬元，說要給呂明松，呂明松要買安非他命
    ，我說如果買安非他命，我就不給，我就撥電話給我妹婿聯
    絡，他就叫我到台北備案，報案後被告（指庚○）又說這十
    五萬元一定要拿到，我就向刑事警察局聯絡，我與刑警聯絡
    在水上農會，但刑警聽錯了，跑到太保農會了，水上分局刑
    警就叫我拖時間，呂明松就開廂型車跑了。」（詳本院前案
    卷三第九○、九一頁），被告己○○（除十五萬元外）對於
    給付庚○多少款項，先稱五千元，後稱給付五千元、一萬元
    、二萬元，又稱庚○自被告己○○口袋內取去八千元，竟又
    改稱五千元、一萬元、二萬元、五萬元，嗣竟又稱庚○向被
    告己○○稱係呂明松將被害人官評西殺害，非但供述前後不
    符，與之前所述及至刑事警察局所述完全迥異，足見被告己○○對於本案相當之心虛、緊張。綜上所述，被告己○○所
    述，與事實不相符或矛盾，已如前述，倘被告己○○果真與
    本案無何關連性，焉有為前開不實陳述之必要，亦無否認交
    付庚○六十萬元之必要，而其至本院前案供述時，焉有心虛
    、緊張、答非所問、前後供述不一之可能，縱被告己○○雖
    經檢察官送往內政部刑事警察局測謊鑑定，被告己○○對否
    認叫庚○殺害及教訓官評西等說法並無不實反應，此有該局
    八十九年十一月六日刑鑑字第一七二八四六號鑑驗通知書附
    卷可查（詳本院前案卷二第六六頁），及送調查局測謊鑑定
    結果：經測試ＧＳＲ無法獲致有效反應，不能研判有無說謊
    ，此有該局上開測謊報告書一份附本院卷足稽（詳臺南高分
    院上更一卷二第二十、二一頁），惟該等鑑定報告僅做為辦
    案之參考，不能憑此遽認被告己○○並無涉案。又被告己○○固於八十九年六月三日即向刑事警察局檢舉庚○涉案（詳
    偵字第五一一四號卷第一八頁反面），而庚○固於悔過書中
    載稱：「立悔過書人庚○，因於民國八十九年四月三十日至
    六月間以自己涉及官評西命案係經甲方教唆為由，恐嚇脅迫
    姪兒己○○交付二十萬元，否則將其拖下水且自八十八年六
    月假釋出獄後即多以予傷害等言詞恐嚇甲方逼其就範，致其
    心生感恐懼，於一年來已多次交付一千、五千、一萬不等之
    財物，而甲方始終念及叔姪血緣，多次寬容，不予追究，且
    認為本人乙所以挺而走險，係因經濟拮拒，走頭無路」（詳
    偵卷第五一一五號第七三頁），綜觀各種重大殺人刑案，兇
    手自行報案以圖先行撇清自己涉案成分，亦屬多有，被告己○○報案及要求庚○於悔過書上為上開記載。綜觀前述，應
    屬被告己○○某種刻意之安排，以圖事先撇清自己與庚○之
    關係，尚難據此開脫其共犯本案殺人之罪責。
  (九)庚○於本院前案調查時稱：「八十九年九月底，我有寫一個
    條紙給證人（指陳英男）帶回去，條子內容是己○○必需給
    我姨子二百萬，做為安家費，給我太太五十萬元，每月給我
    太太一萬元，叫己○○回條紙，結果都沒有回‥‥」（詳本
    院前案卷第三第二十六頁），經查，被告己○○表哥即證人
    陳英男確於嘉義看守所工作，且於庚○於看守所時擔任送發
    傳票之工作，業據其自承明確（詳本院前案卷三第二六頁）
    ，另依據通訊監查報告所載，被告己○○之妻於七月六日撥
    行動電話與被告己○○，己○○稱其係於陳英男處，足見二
    人關係非淺。惟證人即庚○尚未禁見前與其同房之盧金全於
    本院前案調查時證稱：「（當時幫你們送法院傳票的人是誰
    ？）不知姓名，胖胖的，帶眼鏡穿吊帶」「（你有無幫庚○
    寫過信？）有，我幫庚○寫一寫就拿給庚○，庚○說他不認
    識字，叫我幫他寫‥‥庚○說他本來就認識送傳票的人，他
    們是親戚」「（他們二人有提到跟案件有關的事？）我不知
    道，因為他說他們二人有親戚關係，所以他們的事我就不過
    問．．．好像是房子要被拍賣，叫姪子拿錢來處理．．．我
    只記得房子要拍賣要處理．．．」（詳本院前案卷二第一七
    八至一八０頁）；另庚○於嘉義看守所羈押之時（除寄發予
    本院前案之信函外），均無發信紀錄，此有嘉義看守所函壹
    紙及電話紀錄一紙附卷可參（詳本院前案卷三第三八、三九
    頁），而庚○與被告己○○之間之關係，一直為警、調注目
    之焦點，庚○於看守所中之書信均需經過檢查，其應無透過
    看守所寄發信件之可能，是庚○所言，其託陳英男帶上開條
    紙給己○○乙節，尚非無據。
  (十)綜上所述，相互參究，被告等上開所辯，顯係事後圖卸刑責
    之詞，不足採信，本案事證明確，被告等犯行洵堪認定。
四、核被告己○○、甲○○及乙○○等所為，均係犯刑法第二百
    七十一條第一項之殺人罪。被告己○○、甲○○、乙○○與
    另案被告庚○間有殺人之犯意聯絡及行為分擔，均為共同正
    犯。爰審酌被告等之犯罪手法、動機、目的，危害社會治安
    之程度，犯罪後毫無悔意，並設計不實悔過書，對案情多所
    隱瞞，且未與被害人家屬達成和解或取得諒解等一切情狀，
    並基於對生命之尊重，各量處如主文所示之刑。且本院認被
    告等所犯本件之罪，具有暴力性質，而依其犯罪之性質，有
    褫奪公權之必要，爰依刑法第三十七條第一項、第二項對於
    被告己○○宣告褫奪公權終身，被告甲○○及乙○○各褫奪
    公權三年。
五、本件犯罪所用之刀械，並未尋獲，而未扣案，故不為沒收之
    諭知，併此敘明。
據上論斷，應依刑事訴訟法第二百九十九條第一項前段，刑法第
二十八條、第二百七十一條第一項、第三十七條第一項、第二項
，判決如主文。
本案經檢察官李志明到庭執行職務
中　　華　　民　　國　　94　　年　　11　　月　　10　　日
　　　　　　　　　刑事第三庭審判長法　官  沈福財
                                  法  官  卓春慧
                                  法　官　陳仁智
以上正本證明與原本無異。
檢察官、被告如不服本判決，應於判決送達後10日內，向本院提
出上訴狀（告訴人如對於本判決不服者，應具備理由請求檢察官
上訴，其上訴期間之計算係以檢察官收受判決正本之日期為準）
。
　　　　  　　　　　　　　　　　　書記官　李佳惠
中　　華　　民　　國　　94　　年　　11　　月　　10　　日
附錄本案論罪科刑法條全文：
中華民國刑法第二百七十一條：
殺人者，處死刑、無期徒刑或十年以上有期徒刑。
前項之未遂犯罰之。
預備犯第一項之罪者，處二年以下有期徒刑。
